臺灣基隆地方法院民事裁定  
110年度監宣字第88號
聲  請  人  郭世忠  

相對人即受
監護宣告人  蔡淑敏  

關  係  人  郭惠貞  



上列聲請人聲請監護宣告事件，本院裁定如下：          
    主    文
宣告蔡淑敏（女、民國00年0月00日生、身分證統一編號：Z0000
00000號）為受監護宣告之人。
選定郭世忠（男、民國00年00月00日生、身分證統一編號：Z000
000000號）為受監護宣告之人之監護人。
指定郭惠貞（女、民國00年0月00日生、身分證統一編號：Z0000
00000號）為會同開具財產清冊之人。
聲請費用新臺幣壹仟元由受監護宣告之人負擔。
    理    由
一、聲請意旨略以：聲請人之母即相對人蔡淑敏現不能為意思表
    示或受意思表示，為此聲請對其為監護之宣告，並聲請選任
    聲請人為監護人及指定郭惠貞為會同開立財產清冊之人等語
    。
二、按對於因精神障礙或其他心智缺陷，致不能為意思表示或受
    意思表示，或不能辨識其意思表示之效果者，法院得因本人
    、配偶、四親等內之親屬、最近一年有同居事實之其他親屬
    、檢察官、主管機關或社會福利機構之聲請，為監護之宣告
    ，民法第14條第1項定有明文。次按受監護宣告之人應置監
    護人；法院為監護之宣告時，應依職權就配偶、四親等內之
    親屬、最近一年有同居事實之其他親屬、主管機關、社會福
    利機構或其他適當之人選定一人或數人為監護人，並同時指
    定會同開具財產清冊之人；法院選定監護人時，應依受監護
    宣告之人之最佳利益，優先考量受監護宣告之人之意見，審
    酌一切情狀，並注意下列事項：受監護宣告之人之身心狀
    態與生活及財產狀況。受監護宣告之人與其配偶、子女或
    其他共同生活之人間之情感狀況。監護人之職業、經歷、
    意見及其與受監護宣告之人之利害關係。法人為監護人時
    ，其事業之種類與內容，法人及其代表人與受監護宣告之人
    之利害關係，民法第1110條、第1111條第1項及第1111條之1
    亦分別定有明文。
三、經查：
　㈠聲請人主張之前揭事實，雖僅提出戶籍謄本為證，惟經本院
    依職權函請長庚醫療財團法人基隆長庚紀念醫院對相對人之
    精神狀態為鑑定，其鑑定結果略以：蔡女（即相對人）肢體
    及表達能力逐漸退化，目前呈現不認得家屬、寡言、對外界
    刺激無反應，使用鼻胃管及尿管、長時間臥床之狀態。蔡女
    受鑑定時注意力接受、維持及保存外界訊息之能力較喪失，
    無可溝通之口與能力，完全無法自理日常生活事務，經濟活
    動能力喪失，且社會功能較喪失。綜合以上所述，蔡女之過
    去生活史、疾病史、身體檢查及精神狀態檢查結果，認蔡女
    目前因「失智症」，致其為意思表示、受意思表示和辨識其
    意思表示效果之能力已達「完全不能」之程度，可為「監護
    宣告」等語，有該院110年9月16日長庚院基字第1100900040
    號函附精神鑑定報告書乙件在卷可按。綜合上情，足認相對
    人確因心智缺陷，已達不能為意思表示或受意思表示之程度
    。從而，聲請人聲請對相對人為監護之宣告，為有理由，應
    予准許。
　㈡本院為審酌相對人之最佳利益，選任適任之監護人及開具財
    產清冊人之人選，依職權囑託基隆市政府社會處對聲請人、
    相對人、利害關係人為調查，其綜合評估及建議略以：聲請
    人為案次子，有積極意願擔任監護人，安排案主(即相對人)
    未來生活照顧及財務管理相關事宜。案次子未患有足以影響
    監護能力之疾病，評估具有監護能力。案次子與案主同住一
    起，可及時因應案主所需，執行監護責任與義務。案主居住
    自宅，受照顧環境乾淨整潔無異味，監護環境良好。案子女
    討論後認為，案主身心現況需由專人24小時照顧，未來擬持
    續聘請外籍看護居家照護，故建議選任聲請人擔任監護人。
    另開具財產清冊人為案主之女，自述身心健康狀況良好，口
    語表達能力順暢，過去對案主無不利情事，表示瞭解會同人
    應有之責任義務，有意願擔任會同開具財產清冊之人。案女
    與案主同住一起，訪視過程中觀察，案女不經意觸摸案主手
    、頭髮等親近舉動，展現出兩人親子依附關係緊密，與案次
    子相互配合妥善安排案主未來生活照顧，並協助負擔案主的
    照護費用，故建議選任利害關係人郭惠貞擔任開具財產清冊
    之人等語，有基隆市政府110年8月12日基府社老貳字第110
    號函附成年監護訪視調查評估報告在卷可參。
　㈢本院參酌上開報告及卷內相關事證，認聲請人為相對人之次
    子，為相對人之至親，身心狀況甚佳，具有監護能力，並與
    相對人同住，相對人相關醫療及照顧事宜，均由聲請人負責
    處理，對相對人之病史及現況瞭解清楚，自適宜擔任相對人
    之監護人。而利害關係人郭惠貞則為相對人之女，亦為相對
    人之至親，並協助聲請人處理相對人相關事宜，自有瞭解相
    對人之財產狀況，以利監督之必要。本院審酌上情，認由聲
    請人擔任監護人，應符合受監護宣告之人之最佳利益，爰選
    定聲請人為監護人，並指定郭惠貞為會同開具財產清冊之人
    。另監護人郭世忠應依據民法第1113條準用同法第1099條第
    1項之規定，對於受監護宣告之人即相對人之財產，會同郭
    惠貞於2個月內開具財產清冊，並陳報法院，併此敘明。
四、依家事事件法第164條第2項，裁定如主文。
中　　華　　民　　國　　110 　年　　9 　　月　　29　　日
　　　　　　　　　家事法庭法  官　王美婷 
以上正本係照原本作成。
如不服本裁定應於送達後十日內向本院提出抗告狀，並繳納抗告
費新臺幣1千元。
中　　華　　民　　國　　110 　年　　9 　　月　　29　　日
　　　　　　　　　　　　　書記官　施鴻均